臺灣新北地方法院民事裁定
111年度消債清字第57號
聲  請  人  許素玫  
代  理  人  鍾欣惠律師（法扶律師）
上列當事人因消費者債務清理事件聲請清算，本院裁定如下：
    主  文
債務人乙○○自民國111年6月13日上午10時起開始清算程序。
命司法事務官進行本件清算程序。
    理  由
一、按本條例所稱消費者，指5年內未從事營業活動或從事小規
    模營業活動之自然人；債務人不能清償債務或有不能清償之
    虞者，得依本條例所定更生或清算程序，清理其債務；債務
    人對於金融機構負債務者，在聲請更生或清算前，應向最大
    債權金融機構請求協商債務清償方案，或向其住、居所地之
    法院或鄉、鎮、市、區調解委員會聲請債務清理之調解，為
    消費者債務清理條例（下稱消債條例）第2條第1項、第3條
    、第151條第1項所明定。又法院開始清算程序之裁定，應載
    明其年、月、日、時，並即時發生效力；法院裁定開始清算
    程序後，得命司法事務官進行清算程序，必要時，得選任律
    師、會計師或其他適當之自然人或法人1人為監督人或管理
    人，同條例第83條第1項、第16條第1項亦規定甚明。
二、本件債務人聲請意旨略以：聲請人因患坐骨神經痛，無法長
    時間工作，且須扶養1名未成年子女，為照顧子女起居，僅
    能選擇配合子女上下學時段之工作，然收入微薄，遂以信用
    卡支應日常開銷，嗣因聲請人無力清償，致積欠無擔保或無
    優先權債務新臺幣（下同）192萬9,184元。聲請人前於民國
    110年12月7日向本院聲請前置調解，但調解不成立。聲請人
    聲請清算後迄今靠擔任大樓清潔工及工地粗工維生，每月薪
    資收入約3萬4,380元，並領有租金補貼每月4,000元及弱勢
    兒童及少年生活扶助（下稱兒少扶助）每月2,047元，聲請
    人每月收入共計4萬0,427元（計算式：薪資收入3萬4,380元
    ＋租金補貼4,000元＋兒少扶助2,047元＝4萬0,427元），每月
    個人必要支出共計2萬6,683元（計算式：膳食費9,000元＋交
    通費2,000元＋房屋租金及管理費1萬2,848元＋電費650元＋水
    費225元＋瓦斯費560元＋電話費1,400元＝2萬6,683元），另聲
    請人陳報單獨扶養未成年子女1人，聲請人每月實際負擔扶
    養費1萬6,900元，是聲請人每月必要支出共計4萬3,583元（
    計算式：個人必要支出2萬6,683元＋子女扶養費1萬6,900元＝
    4萬3,583元）；名下僅有殘值5,000元之代步用機車（車牌
    號碼：000-0000號）1輛、坐落新北市金山區總值計6萬5,44
    1元之土地10筆及存款2,579元，此外並無其他財產，因無法
    清償上開債務，有不能清償債務之情事。聲請人未曾由法院
    裁定開始更生、清算、破產和解及破產。聲請人於聲請清算
    前2 年內無任何無償行為有害及債權人之權利，且受益人於
    受益時亦知其情事，並無雙務契約尚未履行完畢。為此，爰
    依法聲請清算等語。。
三、經查：
  ㈠聲請人前於110年12月7日向本院聲請債務清理前置調解，於1
    11年2月17日與最大債權金融機構中國信託商業銀行股份有
    限公司（下稱中信商銀）調解不成立等情，業經本院核閱本
    院110年度司消債調字第950號卷（下稱調解卷）查明屬實。
    又本件聲請人積欠之無擔保或無優先之債務，依其提出消費
    者債務清理法院前置調解聲請狀所附債權人清冊、財團法人
    金融聯合徵信中心查詢當事人綜合信用報告回覆書、債權人
    台北富邦商業銀行股份有限公司、臺灣新光商業銀行股份有
    限公司、凱基商業銀行股份有限公司、中信商銀、民間債權
    人磊豐國際資產管理股份有限公司、新光行銷股份有限公司
    陳報狀在卷可參（見調解卷第5頁、第7-8頁、第39-79頁、
    第89-93頁；本院卷第207頁、第209-214頁、第217-229頁）
    ，合計約為192萬9,184元，其中聲請人陳報積欠民間債權人
    甲○○16萬元部分，僅據聲請人於本院111年5月31日調查期日
    當庭說明於110年6月10日借款10萬元、110年9月16日借款1
    萬3,000元、110年11月6日借款1萬元、110年11月13日借款7
    ,000元、111年2月26日借款7,000元、111年3月5日借款6,00
    0元、111年3月7日借款3,000元（見本院卷第239-241頁調查
    筆錄），共計14萬6,000元，是聲請人積欠民間債權人甲○○
    部分自應以14萬6,000元計算，其餘部分應予扣除，則聲請
    人積欠無擔保或無優先債務共計191萬5,184元，且其於聲請
    清算前1日回溯5年內未從事每月營業額20萬元以上之營業活
    動，依首開規定聲請人所為本件清算聲請可否准許，應審究
    聲請人現況是否有「不能清償債務或有不能清償之虞」之情
    事。
  ㈡聲請人每月收入部分：伊主張聲請清算後迄今靠擔任大樓清
    潔工及工地粗工維生，每月薪資收入、租金補貼及兒少扶助
    共計4萬0,427元；名下僅有殘值5,000元之代步用機車（車
    牌號碼：000-0000號）1輛、坐落新北市金山區總值計6萬5,
    441元之土地10筆及存款2,579元乙節，業據其提出全國財產
    稅總歸戶財產查詢清單、108年度及109年度綜合所得稅各類
    所得資料查詢清單、勞工保險被保險人投保資料表（明細）
    、聲請人郵局存簿封面及內頁影本、土地登記謄本、聲請人
    女兒名義之郵局及第一銀行存簿封面及內頁等影本、中華民
    國人壽保險商業同業公會保險業通報作業系統資料查詢結果
    表、集保往來戶參加人明細資料表（含帳號）、保管帳戶客
    戶餘額表、集保中心客戶存卷異動明細表、投資人於各專戶
    無資料明細表、投資人於清算交割銀行未開戶明細表、機車
    行照及殘值估價單影本，及新北市政府社會局111年4月14日
    新北社兒字第1110677570號函等件為憑，並經本院依職權調
    閱聲請人107年至109年稅務電子閘門財產所得調件明細表（
    見調解卷第9-14頁；本院卷第55-97頁、第133-147頁、第15
    7-161頁、第177-179頁；限閱卷第11-24頁）可稽，堪可採
    信。至聲請人陳報自109年10月至110年11月間尚有「其他收
    入」共計28萬1,000元部分（見本院卷第44-45頁），聲請人
    陳報說明係其於上開期間內兼職八大行業所得收入，後因身
    體狀況欠佳已於110年12月間停止兼職等語，亦經聲請人於
    本院111年5月31日調查時陳明於卷，及本院核對各項收入，
    堪認屬實而可採（見本院卷第199頁、第239-241頁），是本
    院暫以4萬0,427元列計聲請人每月收入。
　㈢聲請人必要支出部分：聲請人稱其每月必要生活費用4萬3,58
    3元（包含：膳食費9,000元、交通費2,000元、房屋租金及
    管理費1萬2,848元、電費650元、水費225元、瓦斯費560元
    、電話費1,400元、子女扶養費1萬6,900元），雖據提出房
    屋租賃契約、租金匯款證明、社區管理費、車位費與清潔費
    收據、台灣電力公司繳費通知單、台灣自來水股份有限公司
    水費通知單、新海瓦斯股份有限公司收費通知單、電話費繳
    款紀錄、聲請人子女學雜費收據、全戶戶籍謄本、聲請人子
    女全國財產稅總歸戶財產查詢清單、108年度及109年度綜合
    所得稅各類所得資料清單為憑（見本院卷第49-65頁、第99
    頁、第101-125頁），然就聲請人每月必要支出生活費用之
    項目、金額，應予剔除部分，說明如下：
    ⒈電話費1,400元：聲請人陳報每月支出電話費1,400元，雖
      據其提出電話費繳款紀錄影本為證，然聲請人既選擇透過
      聲請清算程序清理積欠債務，理當盡力清償，並非仍維持
      原本奢侈生活，而藉由開始清算程序逃避及減免應清償債
      務。是聲請人之電話費應酌減為每月500元。
    ⒉子女扶養費1萬6,900元：聲請人稱其與前配偶離異後單獨
      扶養未成年子女1人，每月支出子女扶養費1萬6,900元，
      然，夫妻離婚後，對於未成年子女孩子之扶養義務仍存，
      並不因親權之歸屬不同而改變，夫妻雙方仍應共同負擔子
      女扶養費用，則聲請人既已陷入債務困難，仍獨力扶養未
      成年子女顯非事理之平。是按新北市政府111年公布新北
      市地區每人每月最低生活費之1.2倍1萬8,960元，除以聲
      請人及前配偶2人，則聲請人子女扶養費應酌減為每月9,4
      80元。
    ⒊經本院剔除上開費用後，聲請人目前每月必要支出為膳食
      費9,000元、交通費2,000元、房屋租金及管理費1萬2,848
      元、電費650元、水費225元、瓦斯費560元、電話費500元
      、子女扶養費9,480元，合計每月必要支出為3萬3,203元
      ，並經審認上開各項費用之支出，並無不合，尚無過度消
      費之情事。
  ㈣基上，聲請人自聲請清算後以每月收入扣除每月必要支出後
    ，僅有餘額7,224元（計算式：每月收入4萬0,427元－必要支
    出3萬3,203元＝7,224元），聲請人現年53歲，距勞工強制退
    休年齡尚約12年，若以每月以上開餘額7,224元之8成清償債
    務，至其退休時止，總清償數額為83萬2,176元（計算式：7
    ,224元×0.8×144個月，元以下四捨五入），仍未達聲請人前
    揭所負欠之債務總額191萬5,184元。其名下雖有殘值5,000
    元機車1輛、位於新北市金山區總值合計6萬5,441元之土地1
    0筆及存款2,579元，仍無一次性清償其債務之可能，考量聲
    請人所積欠債務之利息或違約金仍在增加中等情況，是以，
    聲請人所為本件清算之聲請，符合消債條例第3條所定「不
    能清償之虞」之要件。
四、綜上所述，本件聲請人為一般消費者，於聲請清算前一日回
    溯5年內未從事營業活動，確實有無法清償債務之情事，且
    未經法院裁定開始更生、清算或宣告破產。聲請人復無消債
    條例第6條第3項、第8條或第82條第2項所定駁回清算聲請之
    事由存在，是聲請人聲請清算，乃屬有據，應予准許。
五、依消債條例第11條第1項、第83條第1項、第16條第1項，裁
    定如主文。
中　　華　　民　　國　　111 　年　　6 　　月　　13　　日
                  民事第八庭    法　官　陳翠琪
上為正本係照原本作成。
本裁定不得抗告。
本裁定業已於111年6月13日上午10時公告。
中　　華　　民　　國　　111 　年　　6 　　月　　13　　日
                                書記官　曾怡婷